【裁判字號】    97,家上,26
【裁判日期】    970611
【裁判案由】    離婚
【裁判全文】
臺灣高等法院高雄分院民事判決          97年度家上字第26號
上 訴 人  阮燕琴
被上訴人  甲○○
上列當事人間離婚事件，上訴人對於中華民國96年11月21日台灣
高雄地方法院96年度婚字第577 號所為第一審判決，提起上訴，
本院於民國97年5 月28日言詞辯論終結，判決如下：
    主    文
上訴駁回。
第二審訴訟費用由上訴人負擔。
    事實及理由
一、按離婚依起訴時夫之本國法及中華民國法律，均認其事實為
    離婚原因者，得宣告之。但配偶之一方為中華民國國民者，
    依中華民國法律，涉外民事法律適用法第14條定有明文。本
    件被上訴人為我國國籍人民，上訴人則為越南國籍人，兩造
    於民國（下同）94年8 月15日結婚之事實，業經被上訴人提
    出戶籍謄本為證，堪認屬實。揆諸上開法律規定，上訴人既
    為中華民國國民，則本件離婚事件自應以中華民國法律為準
    據法，合先敘明。
二、被上訴人起訴主張：兩造於94年8 月15日結婚，上訴人於94
    年9 月1 日來台，並取得居留證，婚後夫妻感情一向不睦，
    兩造間亦並未育有子女。上訴人來台初期即要求上班賺錢寄
    回越南，並前去酒店上班坐檯陪酒，曾被臨檢查獲，此有高
    雄縣移民署臨檢紀錄可查證。不料上訴人於95年7 月開始出
    現未歸情形，95年12月離家，被上訴人為維持婚姻關係，皆
    未予追究。詎上訴人竟變本加厲，於96年1 月起更時常藉故
    不回家，同年2 月底時上訴人雖曾返家，但於同年3 月1 日
    被上訴人幫上訴人辦理居留證後，上訴人旋又離家，被上訴
    人乃於96年3 月19日報警協尋。上訴人因3 月22日要返回越
    南，怕不能離境，故而於3 月20日返家並告知被上訴人，以
    後會好好待在家中後，並前去移民署撤銷協尋，於3 月22日
    返回越南，並於同年4 月7 日入境來台，但卻並未返家，被
    上訴人不得已於同年4 月18日第二次報警協尋。俟被上訴人
    收受離婚傳票後電告上訴人姐姐，請其代為傳達，上訴人才
    於96年6 月12日電告被上訴人，表示其不願離婚，每月給被
    上訴人一萬元，請被上訴人讓上訴人可以辦居留證，上訴人
    方於同年8 月3 日前去移民署撤銷協尋。被上訴人不知道上
    訴人的地址，只知道五甲一路是上訴人的上班地址，直到接
    移獲移民署延期通知後，再於96年9 月3 日第3 次再報警協
    尋。上訴人最後一次回家是在96年4 月10日，兩造談了半小
    時，上訴人就離開了，之後就再也沒回家過。因上訴人居留
    證將於96年9 月1 日到期，高雄縣移民署專勤隊於同年8 月
    30 日 電話通知上訴人，持7 月3 日開庭通知，向該署申請
    延期一個月，上訴人於8 月3 日在該隊制作筆錄時，表示不
    願再與被上訴人共同生活，無心維持家庭及婚姻之意甚為明
    顯。兩造婚姻關係因上訴人無意維持，經常離家，來台僅為
    賺錢打工，拋夫棄家，顯係惡意遺被上訴人於繼續狀態中，
    爰依民法第1052條第1 項第5 款之規定，請求法院判決准被
    上訴人與上訴人離婚等語。
三、上訴人則以：上訴人現居住於高雄縣鳳山市○○街163 巷24
    號，從95年12月起即未與被上訴人同住。上訴人因為想去工
    作而離家出走，剛開始被上訴人不同意上訴人去工作，但後
    來有同意。上訴人現在快樂情KTV 工作，跟被上訴人在一起
    可以，但希望被上訴人不要管那麼多；不要離婚，願回去與
    被上訴人同住，也不會再離家等語以資抗辯，並聲明：駁回
    被上訴人之訴。
四、原審准被上訴人與上訴人離婚，上訴人不服，於本院聲明：
    (一)原判決廢棄。(二)被上訴人在第一審之訴駁回。
    被上訴人答辯聲明：(一)上訴駁回。(二)第二審訴訟費用由上訴
    人負擔。
五、經查，被上訴人主張之事實，業據其提出戶籍謄本1 份、越
    南結婚證書影本、聲明書影本、入出國及移民署專勤事務第
    二大隊高雄縣專勤隊受理外籍人民行方不明人口案件登記表
    3 份、入出國日期證明書1 份等為證，且原審向內政部入出
    國及移民署專勤隊調閱上訴人之協尋紀錄，亦據該隊隨函檢
    覆上訴人之外僑行方不明、撤銷協尋等相關資料3 份，經核
    無誤，且上訴人於原審當庭辯稱因為想要工作而離家，至於
    以後是否返家同住，再與被上訴人商量云云，並未於開完庭
    後回去與被上訴人同居，其於本院審理中復辯稱，伊會回去
    與被上訴人同居云云，顯非真有此意。
    按被上訴人自95年7月離家後，未與被上訴人共同生活，期
    間又數度行方不明，雖其辯稱，因工作關係在外居住，但上
    訴人之工作地點在高雄縣鳳山市，與被上訴人之住所高雄縣
    大寮鄉相鄰，並無距離遙遠而無法同居之情況，可見上訴人
    所辯不足採信，上訴人確係無正當理由拒絕與被上訴人同居
    ，是上訴人不僅有違背同居義務之客觀事實，並有拒絕同居
    之主觀意思，顯係惡意遺棄被上訴人於繼續狀態中，從而，
    被上訴人依民法第1052條第1 項第5 款規定「夫妻之一方以
    惡意遺棄他方在繼續狀態中者」請求與上訴人離婚，自屬正
    當，原審予以准許，並無不當，上訴意旨，求予廢棄改判，
    為無理由，應予駁回。
六、據上論結，本件上訴為無理由，依民事訴訟法第449 條第1
    項、第78條，判決如主文。
中    華    民    國    97    年    6     月    11    日
                              家事法庭
                                  審判長法官  蔡文貴
                                  法      官  謝靜雯
                                  法      官  黃科瑜
以上正本證明與原本無異。
如對本判決上訴，須於判決送達後20日內向本院提出上訴狀，其
未表明上訴理由者，應於上訴後20日內向本院提出上訴理由書（
均須按他造當事人之人數附繕本）。上訴時應提出委任律師或具
有律師資格之人之委任狀，並依附註條文規定辦理。
中    華    民    國    97    年    6     月    12    日
                                  書  記  官  邱麗莉
附註：
民事訴訟法第466條之1 ：
對於第二審判決上訴，上訴人應委任律師為訴訟代理人，但上訴
人或其法定代理人具有律師資格者，不在此限。
上訴人之配偶、三親等內之血親、二親等內之姻親，或上訴人為
法人、中央或地方機關時，其所屬專任人員具有律師資格並經法
院認為適當者，亦得為第三審訴訟代理人。第1 項但書及第2 項
情形，應於提起上訴或委任時釋明之。
                                                      Q


司法院資訊處製作；財團法人民間司法改革基金會備份。
